【裁判字號】    90,上訴,1022
【裁判日期】    901219
【裁判案由】    傷害致死
【裁判全文】
臺灣高等法院臺中分院刑事判決                    九十年度上訴字第一二二號
    上  訴人即
    被      告  壬○○
    選任辯護人  楊盤江
    上  訴人即
    被      告  辛○○
    選任辯護人  楊益松
    上  訴人即
    被      告  子○○
    選任辯護人  劉北元
    上  訴人即
    被      告  戊○○
    選任辯護人  曾耀聰
右上訴人等因傷害致人於死案件，不服臺灣臺中地方法院八十七年度訴字第二四一八
號中華民國八十九年十二月二十一日第一審判決（起訴案號：臺灣臺中地方法院檢察
署八十七年度偵字第一六八六○號），提起上訴，本院判決如左：
      主  文
原判決關於壬○○、子○○、辛○○、及戊○○共同傷害人之身體因而致人於死部分
，均撤銷。
壬○○、辛○○、戊○○共同傷害人之身體因而致人於死，各處有期徒刑捌年。
子○○共同傷害人之身體因而致人於死，累犯，處有期徒刑玖年。
      事  實
一、子○○曾於民國（下同）八十二年間，因違反麻醉藥品管理條例案件，經台灣台
    中地方法院判處有期徒刑五月確定，於八十二年十一月四日易科罰金執行完畢。
二、壬○○於八十七年六月間，在台中市○○路一八四號之「花心ＫＴＶ酒店」擔任
    經理職務，子○○、辛○○二人分別係台中市「新帝國保全有限公司」（以下簡
    稱為新帝國保全公司）機動一組及機動二組之組長，戊○○、庚○○（業經檢察
    官為不起訴處分確定）、丁○○（業經檢察官為不起訴處分確定）、甲○○（業
    經原審判決無罪確定）等人則為「新帝國保全公司」所僱用之保全人員。緣「花
    心ＫＴＶ酒店」與「新帝國保全公司」簽有合約，將該酒店所遭遇之酒客滋事或
    不付帳等安全維護工作，交由「新帝國保全公司」負責。八十七年六月二十一日
    晚間，有客人戴萬興至「花心ＫＴＶ酒店」二一○包廂飲酒消費，至次日（即二
    十二日）凌晨零時許，經警方前往「花心ＫＴＶ酒店」實施擴大臨檢，發現戴萬
    興未帶身分證件，乃將戴萬興帶回台中市警察局第二分局文正派出所查證其身分
    。惟因戴萬興尚未付帳，「花心ＫＴＶ酒店」之副理己○○（所犯遺棄罪，業經
    原審判決確定）乃與戴萬興同行，並在警方查證，發現戴萬興並無通緝資料，而
    將之飭回之後，己○○乃又於同日凌晨零時三十分許，將戴萬興帶回「花心ＫＴ
    Ｖ酒店」二一○包廂，並要戴萬興結帳。詎戴萬興無錢支付全部酒帳，並在包廂
    之內吵鬧，己○○見狀，即將上情告知壬○○，壬○○即要在該酒店擔任「少爺
    」工作、其姓名音譯為「蔡易男」之成年男子（以下簡稱為「蔡易男」），在二
    一○包廂負責看管戴萬興。適「新帝國保全公司」人員子○○、丁○○、甲○○
    三人，約於同日凌晨零時四十三分許，到達「花心ＫＴＶ酒店」簽到，壬○○遂
    將戴萬興未能付帳之情形告知子○○、丁○○、甲○○三人，並要求子○○、丁○○、甲○○等人處理。子○○乃立即電召辛○○、戊○○、庚○○三人趕赴現
    場支援，同時命丁○○在該酒店一樓大廳待命，隨後並在壬○○之帶領下，與甲○○進入該酒店二一０包廂。此後，壬○○、子○○、甲○○、及「蔡易男」四
    人，為威逼戴萬興付帳，竟基於傷害戴萬興之犯意聯絡，在上開二一○包廂之內
    ，除由壬○○、「蔡易男」徒手毆打戴萬興之外，另推由子○○、甲○○以隨身
    攜帶之棒、棍等鈍器，共同毆打戴萬興。嗣至同日凌晨二時許，辛○○、庚○○
    、戊○○三人趕至「花心ＫＴＶ酒店」，辛○○、戊○○二人在進入「花心ＫＴ
    Ｖ酒店」二一○包廂之後，復與子○○、甲○○、壬○○、及「蔡易男」等人，
    基於共同傷害戴萬興之犯意聯絡，亦以隨身攜帶之棒、棍等鈍器加入毆打戴萬興
    之行列，而續行毆打戴萬興（此段毆打戴萬興之期間，壬○○、子○○、甲○○
    、「蔡易男」、辛○○、戊○○等人，有斷續進出包廂）。戴萬興遭此毆打，受
    有顱內出血、全身多處挫傷及會陰部二度燒傷等傷害，並因硬腦膜下出血，當場
    傷重昏迷。壬○○、子○○、甲○○、辛○○、戊○○及「蔡易男」等人見狀，
    即於同日凌晨二時四十九分許，將戴萬興抬至「花心ＫＴＶ酒店」之一樓大廳，
    子○○、甲○○、辛○○、戊○○等保全人員隨即離去，嗣再由壬○○指示己○○及「花心ＫＴＶ酒店」之「少爺」乙○○二人，將戴萬興載離「花心ＫＴＶ酒
    店」，以免影響酒店生意。己○○及乙○○二人均明知戴萬興已傷重昏迷，係無
    自救能力之人，竟共同基於遺棄之犯意，於同日凌晨三時許，由己○○駕駛車號
    ＷＲ─三六九九號之自用小客車，搭載乙○○，將已陷於昏迷狀態之戴萬興載至
    台中市○○街中山堂停車場入口處旁道路邊棄置。並至同日凌晨四時四十分許，
    始因民眾發現報警，警方才通知救護車，於同日清晨五時零八分許將戴萬興送至
    附近之中國醫藥學院附設醫院救治。惟戴萬興仍因傷重，延至八十七年六月二十
    九日十四時三十分許不治死亡。
三、案經台中市警察局第二分局報請臺灣臺中地方法院檢察署檢察官偵查起訴。
      理  由
一、訊據本案上訴人即被告（以下簡稱為被告）壬○○、子○○、辛○○及戊○○等
    人，對於被害人戴萬興確有於前開時間，因未能付清酒帳，而在「花心ＫＴＶ酒
    店」二一○包廂遭致毆打，嗣因傷重不治，延至八十七年六月二十九日十四時三
    十分許不治死亡之事實，雖是認無誤，惟被告壬○○、子○○、辛○○及戊○○
    等人，均矢口否認伊等有共同傷害戴萬興致其死亡之犯罪情事，被告壬○○辯稱
    ：伊在「花心ＫＴＶ酒店」係擔任副理工作，於案發時僅到職一個月，且處理戴
    萬興結帳之事者，實為己○○，「花心ＫＴＶ酒店」又與「新帝國保全公司」簽
    有合約，有身材高壯之保全人員處理酒客滋事或不付帳等安全維護工作，伊之身
    材瘦小，實無參與圍毆被害人戴萬興之理，況從被害人戴萬興所受傷勢，應可認
    定係遭保全公司人員手持警棍或電擊棒毆打所致，與伊無關，伊在酒店任職，縱
    曾目睹保全人員之行為及知悉包廂內之擺設，亦不能將此作為伊有毆打被害人戴
    萬興之證據，本案檢察官指揮警方於八十七年七月二十三日上午搜索保全公司之
    人事資料與警棍，相關保全人員係於八十七年七月二十四日才到案，當時其等顯
    已串供完成，才將責任推給ＫＴＶ，其等對伊之指證，意在嫁禍，實非真實，又
    「花心ＫＴＶ酒店」之經理汪添進、及副理己○○之弟吳鎮益，曾到伊家要伊出
    面頂罪，己○○對伊所為不利之供述，意在卸責，自非真實，伊於案發期間，並
    未進入二一○包廂，縱有進入並毆打被害人戴萬興，亦與其死亡並無因果關係，
    應不為罪，又實施測謊係伊主動要求，雖呈不實反應，但此係受到受測經驗、緊
    張、疑慮等因素所影響，應不得資為對伊論罪科刑之補強證據等情。被告子○○
    則以：伊雖早在被告辛○○等人到達之前一小時許，即到「花心ＫＴＶ酒店」，
    但伊並未動手毆打被害人戴萬興，伊所率組員丁○○、甲○○二人並未動手毆打
    被害人戴萬興既為檢察官或原審法院所認定，伊為組長，自不可能自己動手打人
    ，如從原審判決認定被告辛○○等人進入包廂之後，被害人戴萬興尚有意識，且
    外表無傷等情研判，益可證實在此之前，伊並未動手毆打被害人戴萬興，至於伊
    在陪同被告辛○○、及吳英祺進入包廂之後，亦只見過被告壬○○、吳英祺、及
    「蔡易男」曾經毆打本案被害人戴萬興，但伊及辛○○即予以制止，伊並無毆打
    被害人戴萬興之行為，亦與被告壬○○、吳英祺、及「蔡易男」等人無此犯意聯
    絡，應不為罪等情詞置辯。另被告辛○○則辯稱：被害人戴萬興被毆打之事實，
    在伊與被告吳英祺等人到達之前，已經完成，伊因左手第五掌骨骨折，多處頭皮
    撕裂傷，曾於八十七年五月三十日送醫急診，後至八十七年六月十六日才出院，
    並持續接受治療，至案發之時，傷仍未癒，亦不可能共同施暴，縱使被告吳英祺
    亦有參與毆打被害人戴萬興，亦非伊所授意，原審判決對伊與甲○○相同之測謊
    結果，卻為不同之採證，亦有不當，本案並無事證足以證明伊有參與毆打被害人
    戴萬興，應不為罪等語。被告吳英祺除亦否認有參與毆打被害人戴萬興之外，並
    另辯稱：被害人戴萬興於前開時間，在「花心ＫＴＶ酒店」滋事，係由機動一組
    組長子○○率領該組組員丁○○、甲○○，會同酒店經理壬○○、及「蔡易男」
    等人共同處理，伊所屬之機動二組，因處理其他酒店事情，到達「花心ＫＴＶ酒
    店」之時，被告子○○持軟棒在包廂內，被害人戴萬興已經無法言語，此後，伊
    等即靜待「新帝國保全公司」之總經理陳聰敏前來，陳聰敏抵達現場並拍照之後
    ，表示消費款已無法收取，並先離去，至此，酒店人員及其他保全人員才將被害
    人戴萬興抬至一樓，伊等即全部離去，此段期間，伊從未毆打被害人戴萬興，此
    後，警方於八十七年七月二十三日持搜索票到「新帝國保全公司」搜索，陳聰敏
    在製作警訊筆錄前，即召集機動一組、二組之六名保全人員開會，協調一人出來
    扛起全部責任，並允以五十萬元之安家費，如被關，除公司按月支付五萬元之外
    ，其餘保全人員每月再各付二萬五千元給扛罪者，伊因為罹患腎病，已洗腎十餘
    年，自忖壽命不長，為賺取安家費，才同意由伊出面扛罪，並坦承有出手毆打被
    害人，但此實非實在，現因「新帝國保全公司」及其餘保全人員均不願依約支付
    安家費，伊才將實情說出，被害人戴萬興之死亡，實與伊無關云云。
二、經查：
（一）本案被害人戴萬興係於八十七年六月二十一日晚間，至「花心ＫＴＶ酒店」二
      一○包廂飲酒消費，至次日（即二十二日）凌晨零時許，經警方前往「花心Ｋ
      ＴＶ酒店」實施擴大臨檢，發現戴萬興未帶身分證件，乃將戴萬興帶回台中市
      警察局第二分局文正派出所查證其身分，當時因戴萬興尚未付帳，「花心ＫＴ
      Ｖ酒店」之副理己○○乃與戴萬興同行，並在警方查證，發現戴萬興並無通緝
      資料，而將之飭回之後，己○○乃又於同日凌晨零時三十分許，將戴萬興帶回
      「花心ＫＴＶ酒店」二一○包廂，此後，「新帝國保全公司」人員子○○、丁○○、甲○○三人，約於同日凌晨零時四十三分許，到達「花心ＫＴＶ酒店」
      ，另至同日凌晨二時許，辛○○、庚○○、戊○○三人，亦趕至「花心ＫＴＶ
      酒店」，而被害人戴萬興係於同日凌晨二時四十九許，因傷重昏迷，先被抬至
      「花心ＫＴＶ酒店」之一樓大廳，後即由己○○駕駛車號ＷＲ─三六九九號之
      自用小客車，搭載乙○○，於同日凌晨三時許，將已陷於昏迷狀態之戴萬興載
      至台中市○○街中山堂停車場入口處旁道路邊棄置，並至同日凌晨四時四十分
      許，始因民眾發現報警，警方才通知救護車，於同日清晨五時零八分許將戴萬
      興送至附近之中國醫藥學院附設醫院救治，上情除據本案已經判決確定之共同
      被告己○○、乙○○、及被告壬○○、子○○、辛○○、戊○○等人供認屬實
      之外，並經警員癸○○證實（見本院卷二第十八至二十頁），且有「新帝國保
      全公司」安全顧問服務報告書影本一紙（見相驗卷宗第二五頁）、及被害人戴
      萬興在中國醫藥學院附設醫院之急診病歷（見相驗卷宗第二六頁，又其上記載
      之第一次護理時間係六月二十二日凌晨五時零八分）附卷可稽，上情應堪認定
      。另被告子○○、辛○○二人分別係「新帝國保全公司」機動一組及機動二組
      之組長，戊○○、庚○○、丁○○、甲○○等人則為「新帝國保全公司」所僱
      用之保全人員，「花心ＫＴＶ酒店」與「新帝國保全公司」簽有合約，將該酒
      店所遭遇之酒客滋事或不付帳等安全維護工作，交由「新帝國保全公司」負責
      ，上情亦係告子○○、辛○○、戊○○、及共同被告庚○○、丁○○、甲○○
      等人於偵、審中均是認之事實，此部分事實同有上開「新帝國保全公司」安全
      顧問服務報告書影本一紙可稽，此情亦堪認定。
（二）又本案被告壬○○雖以前開情詞置辯，惟本案被告壬○○於案發時，在「花心
      ＫＴＶ酒店」係擔任經理職務，除據本案共同被告己○○迭為指證明確之外，
      並經「花心ＫＴＶ酒店」之負責人汪添進於原審法院訊問時，證述：「晚班的
      經理給他（指壬○○）做」乙情屬實（見原審卷宗第二宗第二二五頁）。被告
      壬○○辯稱：其於案發時，在「花心ＫＴＶ酒店」係擔任副理職務，無權指揮
      己○○等人云云，意在卸責，尚不足採信。又被害人戴萬興於六月二十二日凌
      晨零時三十分許，與己○○返回「花心ＫＴＶ酒店」二一○包廂，經己○○要
      其付帳，而被害人戴萬興未為支付之後，係由被告壬○○與「新帝國保全公司
      」人員即被告子○○等人，於前開時間，到「花心ＫＴＶ酒店」二一○包廂處
      理此事，上情已據共同被告己○○於警、偵訊，及於原審法院訊問時，均供證
      甚明（見八十七年度偵字第一四五七四號偵查卷宗第十三、一○○頁、八十七
      年度偵字第一六八六○號偵查卷宗第九一頁、原審卷宗第一宗第一七七頁）。
      另在「花心ＫＴＶ酒店」擔任「少爺」工作之乙○○，於檢察官聲請羈押，經
      原審法院訊問時，亦供證：「當時我在機房聽到包廂有人摔東西的聲音，我看
      見經理壬○○站在包廂外面」（見原審法院八十七年度聲羈字第五○一號卷宗
      第六頁）等語。而「花心ＫＴＶ酒店」之負責人汪添進於原審法院訊問時，更
      直證：「壬○○與蔡易男在包廂裡面」、「（保全人員）有三、四人（在裡面
      ），打完就走」等情（見原審卷宗第二宗第二二五、二二六頁）。如再參酌被
      告子○○於警訊即供證：係被告壬○○（綽號阿偉）要其處理戴萬興未付酒帳
      之事，並陪同其進入包廂（見八十七年度偵字第一六八六○號偵查卷宗第三五
      頁），此後於偵、審中，亦均堅指此情，另與告子○○同時到達「花心ＫＴＶ
      酒店」之丁○○於原審法院訊問時，亦供證：「子○○與甲○○係被壬○○帶
      至包廂」（見原審卷宗第一宗第一二二頁），且被告辛○○與戊○○無不指證
      案發期間，被告壬○○有在包廂，及被害人戴萬興嗣後亦係被告壬○○要己○○載走，同據己○○供述明確各情以觀，本案應係由被告壬○○代表「花心Ｋ
      ＴＶ酒店」出面，與「新帝國保全公司」之保全人員共同處理被害人戴萬興未
      付酒帳事件，並逼其付帳，應無疑義。
（三）另本案被告子○○率同組員丁○○、甲○○，於六月二十二日凌晨零時四十三
      分許，到達「花心ＫＴＶ酒店」簽到，並經壬○○告知戴萬興未付酒帳之事之
      後，被告子○○除電召辛○○、戊○○、庚○○三人趕赴現場支援之外，其係
      與甲○○在被告壬○○之帶領之下，進入店內、包廂，處理此事，丁○○則在
      一樓大廳門口待命，此情已據被告子○○於警訊時，供承甚明（見八十七年度
      偵字第一六八六○號偵查卷宗第三五頁）。丁○○於警訊時，亦指證被告子○○係帶甲○○一同進入二樓包廂（見同上偵查卷宗第四○頁）。另被告戊○○
      於本院訊問時，亦供承案發當時，有在包廂裏面之保全人員，係其與被告子○○、辛○○、及甲○○四人（見本院卷一第一○八頁）。查本案被告子○○率
      同組員丁○○、甲○○到達「花心ＫＴＶ酒店」之後，既已叫丁○○在一樓大
      廳門口待命，何需再叫甲○○留在二樓樓梯口，並由身為組長之子○○單獨進
      入包廂之內？況卷附之「新帝國保全公司」安全顧問服務報告書影本一紙（見
      相驗卷宗第二五頁）係甲○○所書寫，此係甲○○所自承之事實。若其並未進
      入包廂處理此事，被告子○○等人豈會要其書寫記載處理經過之「安全顧問服
      務報告書」。再徵之甲○○經原審法院送請測謊結果，甲○○所稱：那天沒有
      打戴萬興云云，係呈不實反應，有八十八年四月二十九日省刑大鑑字第二六二
      七號鑑驗通知書附卷可稽（見原審卷宗第二宗第一六○頁），及庚○○於警訊
      時，亦供證：「．．．．．．，後來（凌晨）二時四十五分許，組長辛○○、
      子○○、保全員戊○○、甲○○四人，由二樓包廂下來，組長辛○○說撤離，
      我們六人即全部離開現場」等情以觀，本院認甲○○於案發其間，亦有與被告
      子○○進入上開包廂處理此事，事證應甚明確。又被告辛○○至同日凌晨二時
      許，帶領庚○○、戊○○二人趕至「花心ＫＴＶ酒店」之後，辛○○亦有與戊○○二人進入「花心ＫＴＶ酒店」二一○包廂，同據其等於偵查中，及原審法
      院訊問時供認甚明。如加上本案被告壬○○、子○○、辛○○、及戊○○均指
      證當時亦有在場之「蔡易男」，則於案發期間，共同在「花心ＫＴＶ酒店」二
      一○包廂對被害人戴萬興處理逼債事宜之人，應係被告壬○○、子○○、辛○○、戊○○、甲○○、及「蔡易男」六人，應堪認定。又本案被告辛○○與戊○○雖係於同日凌晨二時許到達「花心ＫＴＶ酒店」，惟在此之前，本案尚無
      具體事證足以證明被害人戴萬興已經傷重昏迷。如有此情，被告辛○○與戊○○又何需再進入包廂，況被告辛○○於八十七年十一月二日偵訊時，猶供稱：
      伊進入包廂後見被害人胡言亂語，已醉，伊離開包廂，進進出出包廂，因被害
      人揚言要找道上弟兄來，故伊下樓叫待命人員要注意等語，核與戊○○於八十
      七年十二月十七日、八十八年九月十六日及八十八年十二月二日原審法院審理
      時，均稱：伊進入包廂時被害人酒醉未受傷，揚言叫兄弟等語相符。雖被告子
      ○○等人所稱：戴萬興有揚言要找天道盟之弟兄來云云，與甲○○在卷附之「
      新帝國保全公司」安全顧問服務報告書內，將被害人戴萬興記載為「綿羊」，
      且亦未記載有何「天道盟兄弟會來」等事之情形不符，而非可遽信。惟被害人
      戴萬興如在被告辛○○等第二組人員到達之前，已因傷重而昏迷，則被告辛○○、及戊○○二人避離已嫌不及，豈會再進入包廂？縱使其等二人有在此種情
      形下進入包廂，則以傷害致人於死，民刑責任至重之情形，其等二人衡情亦會
      於警訊時，即執以立辯，豈會至本案審理期間，才為此項辯解？是本案被害人
      戴萬興在被告辛○○等第二組人員到達之前，縱使曾經遭受毆打，但亦尚未因
      此而傷重昏迷，其應係在被告辛○○、戊○○二人到達並進入包廂之後，因續
      遭毆打，才因此而傷重昏迷，亦應堪認定。
（四）再本案被告子○○、辛○○、及戊○○等人，於本院審理時，雖一致辯述：係
      被告壬○○及「蔡易男」毆打被害人戴萬興致死。惟「花心ＫＴＶ酒店」既與
      「新帝國保全公司」簽有合約，將該酒店所遭遇之酒客滋事或不付帳等安全維
      護工作，交由「新帝國保全公司」負責。本案發生之時，又有被告子○○、辛○○、及戊○○等「新帝國保全公司」之二組保全人員到場，被告壬○○及「
    蔡易男」豈會自行將被害人戴萬興毆打致死？且本案被害人戴萬興係因頭部硬
      腦膜下急性出血，陷於昏迷之後傷重致死。此應係鈍器所傷，顯與被告子○○
      、辛○○、及戊○○等人指述被告壬○○以鋁製茶壺或喝酒之茶杯毆打被害人
      戴萬興所能形成之傷勢不符。況經本院訊問，被告子○○供稱：被告壬○○係
      用鋁製茶壺毆打戴萬興之胸部，「蔡易男」係以空拳與酒杯毆打被害人戴萬興
      。被告戊○○一方面辯稱：其到場時，戴萬興已躺在沙發上沒有說話，一方面
      又辯稱：被告壬○○有拿茶壺毆打戴萬興之頭部一、二下，「蔡易男」則用手
      搥被害人戴萬興之胸部（見本院卷宗第一宗第一○五至一○九頁）。被告子○○與戊○○之上開供述，亦顯有不符。且無論其等上開供述或被告辛○○警訊
      所供（即壬○○手持茶壺，「蔡易男」手持酒杯，共同毆打戴萬興），均無法
      說明被害人戴萬興下體所受瘀血及水泡等傷勢，係如何被壬○○、或「蔡易男
      」毆打所形成。被告子○○、辛○○、及戊○○等人之上開供述，本院認非可
      信。是被告壬○○或「蔡易男」縱曾徒手毆打被害人戴萬興，但被害人戴萬興
      所受顱內出血、全身多處挫傷及會陰部二度燒傷等傷害，主要應係由被告子○○等保全人員以隨身攜帶之棒、棍等鈍器，共同毆打所形成。本案被告子○○
      與甲○○既於案發當日凌晨零時四十三分到達「花心ＫＴＶ酒店」之後，即至
      二一○包廂，另被告辛○○、戊○○二人於同日凌晨二時到達「花心ＫＴＶ酒
      店」之後，亦至二一○包廂，同對被害人戴萬興逼討債務，直至被害人戴萬興
      因遭此毆打，受有顱內出血、全身多處挫傷及會陰部二度燒傷等傷害，並因硬
      腦膜下出血，當場傷重昏迷，才於同日凌晨二時四十九分許，將戴萬興抬至「
      花心ＫＴＶ酒店」之一樓大廳，而被告壬○○既要子○○等人逼債在先，此後
      在案發期間，亦不可能不知上情，詎仍任令被告子○○、辛○○、戊○○、及
      甲○○等人，以前開毆打被害人戴萬興之方式逼討債務，另「蔡易男」亦始終
      在場監控被害人戴萬興，參酌上情，本院認告子○○、辛○○、戊○○、及甲○○就上開傷害被害人戴萬興犯行之實施，與被告壬○○及「蔡易男」顯有犯
      意聯絡及行為分擔。被告子○○、辛○○、戊○○、及壬○○否認有參與上開
      犯行，尚非可信。
（五）又本案被告戊○○確實在包廂內毆打被害人之事實，業經其於警訊、偵訊、原
      審法院訊問時供述甚詳，核與辛○○及子○○供述戊○○確有徒手毆打被害人
      等情相符，雖被告戊○○事後翻異其供，改稱：係陳聰敏要求伊扛責任云云。
      被告辛○○亦附會此情。惟被告戊○○於八十八年六月十日原審法院審理時，
      所自陳：伊於警訊筆錄供述完畢後告訴辛○○扛罪之事等語，核與辛○○陳稱
      ：其於警訊前即知陳聰敏要求戊○○扛責任之事云云，尚有未合。且陳聰敏縱
      有要被告戊○○出面擔罪之舉，其用意亦在減少牽連之人數，以使子○○等其
      他被告可以免受訴究，尚不能因此即認定被告戊○○定無上開犯行。被告戊○○此部分所辯，尚無可採。其請求本院訊問之證人（即其父、母）吳昆池與林
      阿月，既均不能證明被告戊○○有無參與打人，則吳昆池證稱：有五位保全人
      員到其家中，要戊○○承擔罪責云云，自不得為被告戊○○有利之證明。又本
      案被害人戴萬興既已有酒意，被告子○○等人又多人圍毆，則被告戊○○縱使
      罹有腎病須洗腎，然既能擔任保全人員，且在被害人無力抵抗之情形下，自無
      礙其出手毆打被害人戴萬興。另被告辛○○曾於八十七年五月三十日因左手第
      五掌骨骨折，多處頭皮撕裂傷，經傷口縫合，同年六月十六日出院乙事，固有
      診斷證明書及繳費明細表附卷可稽。惟被告辛○○既自承開車搭載同組人員到
      場，其右手亦屬無礙，顯見辛○○之傷勢並未達到無法毆打人之程度。被告辛○○所提出之上開診斷證明書，亦無法資為其未犯本案之證明。又證人即被告
      壬○○之父彭森華於原審法院審理時，雖證述：汪添進及己○○胞弟吳鎮益於
      八十七年七月初曾至其家中要求其子頂罪云云。然此為證人汪添進否認，汪添
      進並陳述：伊係前往了解案情等語。被告壬○○既未答應頂罪，並否認犯行，
      則彭森華之證詞，亦無法作為對其有利之證據。
（六）又經原審法院將被告子○○、辛○○、及壬○○送請測謊結果，被告子○○對
      於「那天還有其他（甲○○、戊○○以外）新帝國保全人員打戴萬興﹖答：沒
      有。」、「你們新帝國保全人員有抬戴萬興至一樓大廳﹖答：沒有。」之測謊
      結果均呈不實反應。辛○○對於「那天你有打戴萬興﹖答：沒有。」之測謊結
      果呈不實反應。壬○○對於「你有動手打戴萬興﹖答：沒有。」「你有看到己○○抬戴萬興至一樓大廳﹖答：沒有。」之測謊結果均呈不實反應，然對於「
      你有看到新帝國保全人員有抬戴萬興至一樓大廳。答：有。」之測謊結果則無
      不實反應。此有八十八年四月二十九日省刑大鑑字第二六二七號鑑驗通知書在
      卷可憑。按測謊鑑定，係依一般人在說謊時，會產生遲疑、緊張、恐懼、不安
      等心理波動現象，乃利用測謊議器將受測者之上開情緒波動反應情形加以紀錄
      ，用以判別受測者所供述之真實性，倘受測者愈想壓抑其謊言所產生之情緒，
      在測謊儀器上會愈產生明顯之情緒波動反應，反之，則無此不實之波動反應。
      從而測謊鑑定結果，如就否認犯罪有不實之情緒波動反應，固得供審判上之參
      酌，惟不得採為有罪判決之唯一憑據，然若其否認犯罪之供述，無任何不實之
      情緒波動反應，又無其他合法之積極證據足為犯罪行為之證明者，即可印證其
      真實性，非不得為有利於受測者之認定，最高法院八十七年度台上字第三三三
      九號函著有判決可資參照。本院綜上各情，認上開測謊結果非不能參酌。
（七）本案被害人戴萬興係因遭毆打頭部致受有顱內出血之傷害，經送醫後延至八十
      七年六月二十九日十四時三十分許不治死亡之事實，復經檢察官督同法醫師解
      剖相驗明確，製有相驗屍體證明書、驗斷書、解剖紀錄、被害人病歷及照片等
      附卷足參，被害人之死亡與被告子○○、辛○○、戊○○及壬○○等人共同毆
      打之傷害行為間，有因果關係自明。事證明確，被告子○○、辛○○、戊○○
      及壬○○等人之上開犯行，均堪認定。
四、核被告壬○○、子○○、辛○○及戊○○上開所為，均係犯刑法第二百七十七條
    第二項前段之傷害致死罪。就上開犯行之實施，被告壬○○、子○○、辛○○、
    戊○○、甲○○、及「蔡易男」間，互有犯意聯絡及行為分擔，均為共同正犯。
    查被告子○○前於八十一年間，曾因違反麻醉藥品管理條例案件，經原審法院判
    處有期徒刑五月確定，於八十二年十一月四日易科罰金執行完畢，此有台灣台中
    地方法院檢察署刑案資料查註紀錄表附卷可稽，其於受此有期徒刑之執行完畢後
    ，五年以內再犯有期徒刑以上之本罪，為累犯，除法定刑無期徒刑部分不得加重
    外，應加重其刑（無期徒刑不得加重）。
五、原審判決就被告壬○○、子○○、辛○○及戊○○四人前開所犯，予以論罪科刑
    ，固非無見，惟原審判決認定共同被告甲○○並未涉案，而為甲○○無罪之判決
    ，詎於犯罪事實欄，卻認定在被告辛○○、庚○○、戊○○三人趕至「花心ＫＴ
    Ｖ酒店」，被告辛○○、戊○○二人進入二一○包廂之後，係與子○○、甲○○
    、及「蔡易男」等人基於犯意聯絡，續行毆打被害人戴萬興，上開事實認定顯與
    判決主文及理由，均有矛盾。又原審判決未認定被告子○○、辛○○、戊○○、
    及甲○○等人，有以隨身攜帶之棍、棒毆打被害人戴萬興，亦有未合。是本案被
    告四人上訴否認犯罪，雖無理由，但原審判決關於上開部分既有上開可議之處，
    即屬無可維持，自應由本院將原審判決關於被告壬○○、子○○、辛○○、及戊○○等人共同傷害人之身體因而致人於死部分，予以撤銷改判。爰審酌被告壬○○、子○○、辛○○、及戊○○四人之品行，犯罪動機，及僅因一萬餘元帳款未
    付，即枉顧人命，毆打被害人戴萬興，致其日後傷重死亡，現又相互卸責，迄未
    賠償被害人之家屬所受損害等一切犯罪情狀，量處被告壬○○、辛○○、戊○○
    各有期徒刑八年，另量處被告子○○有期徒刑九年。經警查扣之短棍，係「新帝
    國保全公司」所有，亦無從證實係被告子○○、辛○○、戊○○等人持供本案犯
    罪使用之物，爰不為沒收之諭知。
六、本案被告戊○○經本院合法傳喚，無正當理由而未於本院審判期日到庭，爰不待
    其陳述，逕行判決。
七、據上論斷，應依刑事訴訟法第三百六十九條第一項前段、第三百六十四條、第三
    百七十一條、第二百九十九條第一項前段、刑法第二十八條、第二百七十七條第
    二項前段、第四十七條，判決如主文。
本案經檢察官丙○○到庭執行職務。
中      華      民      國      九十     年      十二     月     十九   日
                                  臺灣高等法院臺中分院刑事第三庭
                                        審判長法  官  陳  朱  貴
                                              法  官  胡  忠  文
                                              法  官  廖  柏  基
右正本證明與原本無異。
如不服本判決應於收受送達後十日內向本院提出上訴書狀，其未敘述上訴之理由者並
得於提起上訴後十日內向本院補提理由書（均須按他造當事人之人數附繕本）。
                                              書記官  柯  孟  伶
中      華      民      國      九十     年      十二     月     二十   日
附錄論罪科刑法條
刑法第二百七十七條第二項：犯前項之罪因而致人於死者，處無期徒刑或七年以上有
期徒刑，致重傷者，處三年以上十年以下有期徒刑。
                                                                        Ｉ


司法院資訊處製作；財團法人民間司法改革基金會備份。
